臺灣高等法院高雄分院刑事判決　　　　 94年度上訴字第376號
上　訴　人　臺灣高雄地方法院檢察署檢察官
被　　　告　丁○○
指定辯護人　本院公設護人 乙○○
被　　　告　甲○○
選任辯護人　周村來律師
　　　　　　周元培律師
上列上訴人因被告等違反毒品危害防制條例案件，不服臺灣高雄
地方法院93年度訴字第2052號中華民國94年1 月31日第一審判決
（起訴案號：臺灣高雄地方法院檢察署93年度偵字第3486號、第
10564 號、毒偵字第839 號、第841 號、第2724號、第2725號）
，提起上訴，本院判決如下：
    主  文
上訴駁回。
    理  由
一、公訴意旨略以：丁○○、甲○○與丙○○（由原審法院另行
    審結）及真實姓名、年籍不詳綽號「仁仔」之成年男子4 人
    共同基於製造第二級毒品甲基安非他命之犯意聯絡，於93年
    1 月20日由丙○○委由不知情之林一松以每月 (新台幣)1
    萬元之代價向不知情之李青美承租位於高雄市○○區○○路
    80號Ｄ棟2 樓之2 之房屋，充作甲基安非他命製造工廠，並
    由「仁仔」提供甲基安非他命製造器具及甲基安非他命半成
    品，且命丙○○購買白色冰箱1 台置於上開處所後，由丙○○、丁○○與甲○○3 人共同繼續安非他命第二、第三階段
    之製造。嗣於同年2 月10日下午3 時40分許，在高雄市○○
    區○○路與中華路口處拘獲林一松後，由林一松帶同員警前
    往上開租處，當場查獲，並扣得第一級毒品海洛因16包﹙其
    中13包含有第一級毒品海洛因，共計淨重27.7 6公克，純質
    淨重16.69 公克；其中3 包未發現法定毒品成分，共計淨重
    9.55公克﹚、濾網2 個、磁器濾網1 個、水瓢2 個、三角錐
    瓶1 個、塑膠盆2 個、不銹鋼鍋2 個、浴巾1 條、吸管1 包
    、夾鏈帶1 包、塑膠盒3 個、電子秤1 臺、鈉1 瓶、度量器
    1 支、安非他命吸食器3 個、行動電話5 支、毛孔吸淨器1
    支、酒精燈3 個、鹽酸1 瓶、刷子1 支、玻璃吸食器1 支、
    冰箱1 台、疑似大麻5.94公克、不明黑色粉末45.7公克、注
    射針筒2 支、現金27,260元，及甲基安非他命共計毛重263.
    71公克﹙共計淨重248.57公克﹚，液態甲基安非他命44.2公
    斤。
二、按犯罪事實應依證據認定之，無證據不得認定犯罪事實；又
    不能證明被告犯罪者，應諭知無罪之判決；刑事訴訟法第15
    4 條第2 項、第301 條第1 項分別定有明文。且其以情況證
    據（即間接證據）斷罪時，尤須基於該證據在直接關係上所
    可證明之他項情況事實，本乎推理作用足以確證被告有罪，
    方為合法，不得徒憑主觀上之推想，將一般經驗上有利被告
    之其他合理情況逕予排除（最高法院32年上字第67號判例參
    照）。再者刑事訴訟上證明之資料，無論其為直接或間接證
    據，均須達於通常一般之人均不致有所懷疑，而得確信其為
    真實之程度，始得據為有罪之認定，若其關於被告是否犯罪
    之證明未能達此程度，而有合理懷疑之存在，致使無從形成
    有罪之確信，根據「罪證有疑，利於被告」之證據法則，即
    不得遽為不利被告之認定（最高法院76年台上字第4986號判
    例參照）。且刑事訴訟法第161 條已於民國91年2 月8 日修
    正公布，其第一項規定：檢察官就被告犯罪事實，應負舉證
    責任，並指出證明之方法。因此，檢察官對於起訴之犯罪事
    實，應負提出證據及說服之實質舉證責任。倘其所提出之證
    據，不足為被告有罪之積極證明，或其指出證明之方法，無
    從說服法院以形成被告有罪之心證，基於無罪推定之原則，
    自應為被告無罪判決之諭知（最高法院92年台上字第128 號
    判例參照）。
三、公訴人認被告丁○○、甲○○涉犯上揭罪嫌無非係以：(一)扣
    案之濾網2 個、磁器濾網1 個、水瓢2 個、三角錐瓶1 個、
    塑膠盆2 個、不銹鋼鍋2 個、浴巾1 條、鈉1 瓶、度量器1
    支、毛孔吸淨器1 支、鹽酸1 瓶、刷子1 支、冰箱1 台等物
    足供製作甲基安非他命之用。(二)該扣案之物於丙○○租屋處
    查獲，而當時丁○○、甲○○均在場。(三)扣案之液態物體及
    結晶體經送驗結果均檢出甲基安非命成分。(四)被告丁○○曾
    在放有冰箱之房間聽丙○○與甲○○在討論冰塊融化滴水之
    事情。(五)丙○○之行動電話監聽譯文等為其論據。訊據被告
    丁○○、甲○○均堅決否認有共同製造甲基安非他命犯行，
    皆辯稱：其等雖曾至丙○○租屋處找丙○○討藥（毒品）吃
    ，但與丙○○無任何製造甲基安非他命之犯意聯絡及行為分
    擔等語。
四、經查：
  (一)林一松在警詢中陳述，及丙○○在原審陳述，雖係審判外陳
    述，或未經被告2 人詰問，但檢察官、被告及其辯護人在本
    院言詞辯論終結前，均未聲明異議，而有視為同意情形存在
    ，本院審酌林一松的陳述，已提出房屋租賃契約書為證，且
    被告及辯護人於本院均表示捨棄詰問共同被告丙○○；被告
    丙○○在原審中的陳述，則係法官面前作成，依其情形均認
    為適當，均得為證據。又本件扣案物品雖係由警察機關送請
    內政部警政署刑事警察局鑑定，但被告、辯護人及檢察官均
    同意該鑑定報告有證據能力，本院審酌該鑑定報告係專業機
    關本於其專業人員及儀器所作成，依刑事訴訟法第159 條之
    5 第1 項規定，認得為證據。又法務部調查局93年1 月19日
    調科壹字第09362340180 號函係由原審法院另案囑託法務部
    調查局函結所得，依刑事訴去第159 條之1 第1 項規定，得
    為證據。另外，房屋租賃契約書部分，檢察官、被告及其辯
    護人在本院言詞辯論終結前，均未聲明異議，而有視為同意
    情形存在，本院審酌該契約係於租賃契約房時之自然情況下
    簽訂，依其情形均認為適當，均得為證據。
  (二)本件扣案之液態物體及結晶體，經警察機關送內政部警政署
    刑事警察局鑑定結果均檢出甲基安非命成分，有該局93年4
    月27日刑鑑字第0930038614號鑑驗通知書可參（見偵查卷第
    12 8至132 頁）。
  (三)有關甲基安非他命製造過程，大致可分為前段（鹵化反應步
    驟）、中段（氫化反應步驟）、後段（純化結晶步驟）等三
    個階段；其各階段所使用之重要原料、溶劑及產物約略下：
    1.前段─鹽酸麻黃素經溶劑（如丙酮、乙醚等）浸溶後，再
    加亞硫醯二氯經電動攪拌器攪拌，再經溶洗過濾後，製成氯
    假麻黃素（為前段主要產物）。2.中段─氯假麻黃素加入催
    化劑（如氯化鈀、硫酸鋇等）及緩衝液（如醋酸鈉加醋酸等
    ），置於壓力攪拌桶內，通入氫氣進行氫反應，即可將氯假
    麻黃素轉化成甲基安非他命，俟反應完成後，再經側孔燒瓶
    過濾之，即可製得含有甲基安非他命成分之滷水（俗稱黑水
    或黑油）。由於黑水中除甲基安非他命成分外，可能存有其
    他未反應之原料等物質，該階段產物人體無法直接施用。因
    此，黑水需再經純化結晶步驟，以取得可供施用之甲基安非
    他命結晶。3.後段─甲基安非他命滷水經加熱設備熬煮，再
    加入食鹽後，置於冰箱（或冷凍櫃）低溫冷凍，甲基安非他
    命結晶會漸漸生成，將生成之結晶物簡單予以脫水風乾，即
    可得高純度甲基安非他命，有法務部調查局93年1 月19日調
    科壹字第09362340180 號函可參（見原審卷第294 至295 頁
    ）。查本件在查獲現場並未扣得製造甲基安非他命前段及中
    段所需之重要原料、溶劑及器材（如鹽酸麻黃素、丙酮、乙
    醚、亞硫醯二氯、電動攪拌器、氯假麻黃素、氯化鈀、硫酸
    鋇、醋酸鈉加醋酸、壓力攪拌桶、氫氣），且現場查扣已結
    晶之甲基安非他命及液體甲基安非他命，因此，本件查獲現
    場並非製造甲基安非他命前段及中段現場，應無疑問。至於
    查獲現場雖查獲有液態甲基安非他命，而依前述說明此液態
    甲基安非他命須經純化結晶步驟才能成為結晶體，且查扣有
    冰箱等物，因此，依前述說明查獲現場雖有可能成為製造甲
    基安非命第三階段之場所；但當日在上址查扣之濾網2 個、
    磁器濾網1 個、水瓢2 個、三角錐瓶1 個、塑膠盆2 個、不
    銹鋼鍋2 個、浴巾1 條、鈉1 瓶、度量器1 支、毛孔吸淨器
    1 支、鹽酸1 瓶、刷子1 支、冰箱1 台等物，經原審法院囑
    託高雄醫學大學附設中和紀念醫院檢驗結果（其中三角錐、
    鹽酸及冰箱等物品未送驗），除其中之磁器濾網1 個及深藍
    色透明塑膠盆1 個驗出有甲基安非他命陽性反應，另水飄（
    淡綠色）1 個及不銹鋼鍋2 個均驗出有愷他命陽性反應外，
    其餘物品均無甲基安非他命陽性反應，有該院93年9 月7 日
    9309─119 至133 號檢驗報告單可參（見原審卷第135 至14
    8 頁），可見並無證據證明丙○○已在上址進行甲基安非他
    命滷水加熱熬煮行為。且丙○○係於93年1 月20日始透過其
    友人林一松向李春美租用高雄市○○區○○路80號Ｄ棟2 樓
    之2 之房屋，並於簽約後約2 日才由丙○○1 人搬進去住，
    業經林一松在警詢中陳述明確（見偵卷第21頁），並有房屋
    租賃契約書可參（見偵卷第55頁）；因此丙○○搬至上址居
    住，至其被查獲之同年2 月10日止，約20日，其期間不長。
    且丁○○在警詢中並稱：之前沒有看到扣案冰箱，是查獲之
    前幾天才看到扣案冰箱（見警卷(二)第15頁），並參酌上述之
    無證據證明丙○○已在上址進行甲基安非他命滷水加熱熬煮
    行為，則丙○○是否已在上址進行第三階段之純化甲基安非
    他命行為，並非沒有疑問。
  (四)被告丁○○在警詢中雖曾供稱：「我曾經在丙○○租屋處放
    有冰箱的房間內，看過丙○○與甲○○在房間討論將『冰塊
    融化滴水』的事情；我並且親自在桌子旁邊看到一個藍色的
    網狀藍子，上面裝有冰塊，且下面有一只類似藍色的桶子正
    在盛水，我在猜想及聽他們（丙○○與甲○○）在討論可能
    在煉製安非化他命」（見警卷(二)第14頁背面）；其後在原審
    審理中也具結證稱：「我曾經在放桌子的房間，看過有冰塊
    放在桶子上面滴水，我看冰塊很像安非他命，所以就亂猜他
    們可能在製作安非他命」（見原審卷第333 頁），因其所述
    以「猜想」、「可能」等推測之詞，依刑事訴訟法第160 條
    規定，不得作為證明甲○○有製造甲基安非他命之證據。且
    本件並未扣有丁○○所稱之藍色桶子，又扣案之濾網3 個中
    ，只有磁器濾網驗出有甲基安非他命陽性反應，已如前述，
    但其並非藍色（見偵卷第187 頁圖片27），可見其所述並無
    其他積極證據可以證明，自難以其在警詢中陳述作為被告甲○○不利的認定。
  (五)公訴人雖另舉丙○○93年2 月1 下午5 時30分許及同年2 月
    5 日下午7 時26分許之監聽譯文為據（見偵卷第139 頁），
    但其監聽對象係丙○○，且93年2 月1 下午5 時30分許之監
    聽譯文內容，係一綽號「宏仔」向丙○○抱怨「東西」太濕
    ；而同年2 月5 日下午7 時26分許之監聽譯文內容，則係丙○○指使某男將物品交給綽號「溪仔」之人，其內容均與製
    造無關，且同年2 月5 日下午7 時26分許之監聽譯文部分，
    經本院當庭勘驗該錄音帶結果，並無錄音內容，有本院勘驗
    筆錄可參（見本院卷第60頁），足見該監聽內容並不足作為
    被告2 人有製造甲基安非他命的證據。另外，被告2 人均有
    施用毒品前科，有臺灣高等法院被告前案紀錄表可參，從而
    其2 人所稱，至丙○○住處係為討藥（毒品）吃，並非不可
    採信；又依丙○○之陳述，因其均否認有製造甲基安非他命
    行為，故其證詞，並無可以作為被告2 人有罪之證據。
  (六)綜上查證，公訴人認被告丁○○、甲○○涉犯前揭罪行，所
    為之舉證尚未能達通常一般之人均不致有所懷疑，而得確信
    其為真實之程度，而有合理懷疑之存在，依據「罪證有疑，
    利於被告」之證據法則，即不得為不利被告之認定，故被告
    2 人之犯罪屬不能證明。
五、原審因而以不能證明被告等2 人犯製造第二級毒品罪，而為
    被告無罪之諭知，核無違誤；檢察官上訴意旨，猶執前詞，
    指摘原判決不當，為無理由，應予駁回。
據上論斷，應依刑事訴訟法第368 條，判決如主文。
本案經檢察官彭南雄到庭執行職務。
中　　華　　民　　國　　94　　年　　6 　　月　　14　　日
                  刑事第三庭    審判長法  官  周賢銳
                                      法  官  謝宏宗
                                      法  官  黃仁松
以上正本證明與原本無異。
如不服本判決應於收受本判決後10日內向本院提出上訴書狀，其
未敘述上訴理由者，並得於提起上訴後10日內向本院補提理由書
狀（均須按他造當事人之人數附繕本）「切勿逕送上級法院」。
中　　華　　民　　國　　94　　年　　6 　　月　　14　　日
　　　　　　　　　　　　　　　　　　　書記官  鄭翠芬
